【裁判字號】    95,重訴,281
【裁判日期】    950711
【裁判案由】    返還不當得利
【裁判全文】
臺灣臺北地方法院民事判決             95年度重訴字第281號
    原      告  臺北市市場管理處
    法定代理人  乙○○
    訴訟代理人  蔡正廷律師
                汪曉君律師
    被      告  坡心商業股份有限公司
    法定代理人  甲○○
上列當事人間返還不當得利事件，本院於中華民國95 年6月27日
言詞辯論終結，判決如下：
    主  文
被告應給付原告新台幣壹仟零玖萬肆仟捌佰捌拾元，及如附表所
示之利息。
訴訟費用由被告負擔。
本判決於原告以新台幣佰拾陸萬元為被告供擔保後，得假執
行。但被告如以新台幣壹仟零玖萬肆仟捌佰捌拾元為原告預供擔
保，得免為假執行。
    事實及理由
一、按訴狀送達後，原告不得將原訴變更或追加他訴，但擴張或
    減縮應受判決事項之聲明者，不在此限，民事訴訟法第255
    條第1項第3款定有明文。經查，本件原告於民國95年3月1日
    起訴時請求被告坡心商業股份有限公司給付新台幣（下同）
    9,253,640元及如附表所示之利息。嗣於95年4月11日擴張前
    開聲明請求被告給付10,094,880元及如附表所示之利息（見
    本院卷第56頁），揆諸前開規定，應予准許，合先敘明。
二、原告起訴主張：被告為投資興建坡心市場，於75 年12月1日
    與台北市政府簽訂「坡心市場市有地租賃契約」，承租台北
    市○○區○○段2 小段388、389地號市有土地（下稱系爭市
    有土地），租賃期限自該日起至90年11月30日止，共計15年
    ，契約期限屆滿時得更新之，但以1 次為限，租金以土地公
    告地價2%計算，但年利率調整時，應隨同調整。而臺北市政
    府將系爭土地撥交由伊管理，嗣租賃期限屆滿時，被告不同
    意伊所提之續約條件，並拒辦續約手續，故雙方自90年12月
    1 日起已無租賃關係存在，被告卻繼續無權占用系爭土地，
    獲有相當租金之利益，致伊受有損害，爰依不當得利法則訴
    請被告給付自93 年4月1日起至95年3月30日止之租金損害及
    遲延利息等情，並聲明：(一)如主文所示。(二)願供擔保聲請宣
    告假執行。
三、被告則以：伊僅使用地下室1樓及1、2樓，約佔40%，其餘為
    建設公司使用，是故伊不應支付系爭土地全部之租金等語，
    資為抗辯，並聲明: (一)原告之訴及假執行之聲請均駁回。(二)
    如受不利判決，願供擔保聲請宣告免假執行。
四、查被告於75 年12月1日與臺北市政府簽訂坡心市場市有地租
    賃契約，租用系爭市有土地，租期於90年11月30日屆期後，
    被告拒不續約現仍繼續使用系爭市有土地，而積欠如附表相
    當租金數額等情，為兩造所不爭，並有坡心市場市有地租賃
    契約、臺北市市場管理處91年5月29日北市祕字第090618745
    00號函在卷可稽（見本院卷第10頁至第17頁、第18頁），堪
    信為真實。是原告主張被告無權占用系爭市有土地，並依不
    當得利之法律關係，請求被告給付自93 年4月1日起至95年3
    月31日止之相當租金之不當得利及如附表所示之利息等情，
    為被告所否認，並以上開情詞置辯。
五、按無權占用他人土地，可獲得相當於租金之利益，為社會之
    通念，最高法院61 年台上字第169號判例可資參照。查被告
    與臺北市政府簽訂坡心市場市有地租賃契約，租用系爭市有
    土地興建坡心市場，租期自75年12月1日起至90 年11月30日
    止，可見本件係定有期限之基地租賃契約，而該租約第16條
    亦約定「租期屆滿租約自然終止，承租人未經換訂書面租賃
    契約應騰空交還土地」等語。而該租約期限於90年11月30日
    屆滿後，被告既拒絕再與原告續約，則原租賃關係自租期屆
    滿時起消滅，被告未依約交還系爭市有土地，則其在無任何
    占用權源之下，繼續使用系爭市有土地，自屬無權占用行為
    ，洵堪認定。雖被告辯稱其僅使用地下室1 樓及1、2樓，其
    餘皆為建設公司使用，不應支付全部租金等語置辯，惟被告
    租用系爭市有土地目的在於興建坡心市場使用，被告於租期
    屆滿後，並未依約騰空交還系爭市有土地，仍以坡心市場續
    行占用系爭市有土地，而獲有相當租金之不當利益，自與其
    與建設公司如何分配使用坡心市場無涉，是被告上開辯詞，
    自無可採。從而，原告依民法第179 條規定，請求被告給付
    自93 年4月1日起至95年3月31日止，共計10,094,880元（計
    算式：420,620×24月=10,094,880元）及如附表所示之遲延
    利息，為有理由，應予准許。
六、綜上所述，原告主張被告無權占有系爭市有土地，而獲相當
    租金之不當得利，並本於不當得利法則，請求被告給付10,0
    94,880元及如附表所示之遲延利息，為有理由，應予准許。
    又本判決兩造分別陳明願供擔保聲請宣告假執行或免為假執
    行，核均無不合，爰分別酌定相當之擔保金額，予以准許。
七、訴訟費用負擔之依據：民事訴訟法第78條。
中    華    民    國    95    年    7     月    11    日
                        民事第一庭法官  傅中樂
以上正本係照原本作成。
如對本判決上訴，須於判決送達後20日內向本院提出上訴狀。
中    華    民    國    95    年    7     月    11    日
                                書記官  葉志昭


司法院資訊處製作；財團法人民間司法改革基金會備份。
